臺灣屏東地方法院刑事判決
111年度訴字第434號
公  訴  人  臺灣屏東地方檢察署檢察官
被      告  李明發


                 （現另案於法務部矯正署屏東看守所羈押中
                    ）
上列被告因違反毒品危害防制條例案件，經檢察官提起公訴（11
0年度毒偵字第2412號），被告於準備程序期日就被訴事實為有
罪之陳述，經合議庭裁定由受命法官依簡式審判程序獨任審理，
判決如下：
    主  文
甲○○施用第一級毒品，處有期徒刑柒月。扣案如附表編號1至2所
示之物均沒收銷燬。
    事  實
一、甲○○基於施用第一級毒品海洛因、第二級毒品甲基安非他命
    之犯意，於民國110年10月31日22時許，在屏東縣萬丹鄉某
    友人住處內，以將第一級毒品海洛因、第二級毒品甲基安非
    他命置於玻璃球吸食器承接燒烤之方式，同時施用第一級毒
    品海洛因、第二級毒品甲基安非他命1次。嗣經員警於同年1
    1月1日23時50分許，在屏東縣萬丹鄉萬丹路一段與惠安路口
    執行勤務時，見甲○○於路口違規停車遂上前攔查，甲○○在偵
    查犯罪職權之公務員發覺前，主動提出如附表所示之物為警
    扣案，並供承施用第二級毒品甲基安非他命之事實而自首接
    受裁判，且警方在得其同意後，於翌（2）日1時13分許對其
    採尿送驗，結果確呈可待因、嗎啡、安非他命、甲基安非他
    命等陽性反應，而悉上情。　　
二、案經屏東縣政府警察局屏東分局報告臺灣屏東地方檢察署（
    下稱屏東地檢署）檢察官偵查起訴。
    理  由
一、本案被告甲○○所犯係死刑、無期徒刑、最輕本刑為3年以上
    有期徒刑以外之罪，其於準備程序中就被訴事實為有罪之陳
    述，經法官告知簡式審判程序之旨，並聽取當事人之意見後
    ，本院認為適宜進行簡式審判程序審理，合先敘明。
二、事實認定：
  ㈠上揭事實，業據被告於本院審理時坦承不諱（本院卷第30、3
    4頁），並有扣案如附表所示之物可證。復有警製偵查報告
    、搜索同意書、屏東縣政府警察局屏東分局搜索扣押筆錄、
    扣押物品目錄表、查獲涉嫌毒品危害防制條例案毒品初步檢
    驗報告表，查獲施用毒品案件報告表、屏東縣政府警察局屏
    東分局毒品案件涉嫌人尿液採證編號姓名對照表、檢體監管
    記錄表、正修科技大學超微量研究科技中心110年11月23日
    尿液檢驗報告（報告編號：R00-0000-000）、現場蒐證及扣
    押物品照片等件在卷可憑（警卷第3、21至31、41至47、53
    至63頁；毒偵卷第16頁），足認被告前揭任意性自白與客觀
    事實相符，堪以採信。　　
　㈡起訴書犯罪事實欄一、㈡原記載被告施用第一級毒品海洛因之
    時間、地點及方式為「於110年11月2日1時13分為警採尿時
    起往前回溯96小時內之某時（不含公權力拘束期間），在不
    詳地點，以不明之方式，施用毒品海洛因1次。」惟被告於
    本院審理時供承：我是於110年10月31日22時許，在屏東縣
    萬丹鄉某友人住處內，以如附表編號2所示之物同時施用第
    一級毒品海洛因及第二級毒品甲基安非他命等語（本院卷第
    34頁）。而衡以施用毒品並無固定模式，海洛因、甲基安非
    他命亦非不能混合同時施用，前引尿液採證姓名代號對照表
    及尿液檢驗報告，僅足以證明被告確曾於該次採尿前施用第
    一級毒品海洛因、第二級毒品甲基安非他命，尚無從認定被
    告確係分次施用。況扣案如附表編號2所示之物，經檢驗呈
    現海洛因及甲基安非他命反應，有毒品初步檢驗報告單附卷
    可佐（警卷第45頁），本諸罪疑唯輕法則，本院認被告應係
    於如事實欄所示時、地同時施用海洛因及甲基安非他命，併
    此敘明。
  ㈢按觀察、勒戒或強制戒治執行完畢釋放後，3年內再犯第10條
    之罪者，檢察官或少年法院（地方法院少年法庭）應依法追
    訴或裁定交付審理，毒品危害防制條例第23條第2項定有明
    文。經查，被告前因施用毒品案件，經本院以109年度聲勒
    字第233號裁定送勒戒處所觀察、勒戒後，因認有繼續施用
    毒品之傾向，再經本院以110年度毒聲字第145號裁定令入戒
    治處所強制戒治，嗣經本院以110年度聲字第740號裁定停止
    戒治，並於110年5月21日停止其強制戒治處分出所等情，有
    臺灣高等法院被告前案及在監在押全國紀錄表各1份在卷可
    憑，是被告經免予繼續強制戒治釋放出所後，3年內再犯本
    案施用毒品犯行，揆諸上開法條，自應予以追訴處罰。本案
    事證明確，被告犯行堪以認定，應予依法論科。
三、論罪科刑：
  ㈠按海洛因、甲基安非他命分別為毒品危害防制條例第2條第2
    項第1、2款列管之第一、二級毒品，均不得施用，被告曾因
    施用毒品經觀察、勒戒、強制戒治及徒刑之執行，有前引臺
    灣高等法院被告前案紀錄表存卷可考，其對此當有知悉，仍
    未能戒除毒癮而持續施用毒品，是核被告所為，係犯毒品危
    害防制條例第10條第1項之施用第一級毒品罪及同條第2項之
    施用第二級毒品罪。又其持有第一、二級毒品之低度行為，
    均應為其施用第一、二級毒品之高度行為所吸收，不另論罪
    。被告同時施用海洛因及甲基安非他命，乃以一行為同時觸
    犯上開二罪，二罪間具想像競合關係，應依刑法第55條規定
    ，從一重之施用第一級毒品罪處斷。
　㈡按刑法第62條所規定之自首，以對於未發覺之罪，向有偵查
    權之機關或公務員自承犯罪，進而接受裁判為要件；而具有
    裁判上一罪關係之犯罪，苟全部犯罪未被發覺前，行為人僅
    就其中一部分犯罪自首，仍生全部自首之效力（最高法院10
    7年度台上字第3740號判決意旨參照）。經查，被告於承辦
    員警產生具體懷疑及檢驗尿液前，即主動提出如附表所示之
    物為警扣案，並坦承施用第二級毒品等情，有警製偵查報告
    、查獲毒品案件報告表在卷可佐（警卷第3、37頁）。被告
    既在其全部犯罪未被有偵查犯罪職權之公務員發覺前，已就
    其所犯事實上一行為所涉裁判上一罪（施用海洛因）之其中
    一部分（施用甲基安非他命）自首，揆諸前開說明，就其所
    犯之全部犯罪應生自首效力，考量被告尚能勇於面對司法，
    爰依刑法第62條前段規定減輕其刑。
　㈢爰審酌被告：⒈前有因多次施用毒品案件，經本院裁定觀察、
    勒戒、強制戒治及判決有期徒刑並執行完畢之紀錄，且甫於
    110年5月21日因停止強制戒治處分出所等情，有前引臺灣高
    等法院被告前案紀錄表在卷可憑，而被告於同年隨即再為本
    案犯行，顯見其戒絕毒癮之意志力甚為薄弱，惟考量施用毒
    品之犯行，本質上乃屬戕害自身身心健康之行為，其犯罪心
    態與一般刑事犯罪之本質並不相同，仍應側重以適當之醫學
    治療及心理矯治處遇為宜；⒉犯後坦承犯行之態度；⒊國中畢
    業之智識程度；⒋在押前從事搭建鐵皮屋之工作，月收入約
    新臺幣4、5萬元；⒌已婚，育有2子1女，其中1子為未成年之
    家庭生活經濟狀況（本院卷第35頁）等一切情狀，就其所犯
    量處如主文所示之刑，以資懲儆。
四、沒收部分：
　　按查獲之第一級、第二級毒品，不問屬於犯罪行為人與否，
    均沒收銷燬之，毒品危害防制條例第18條第1項前段定有明
    文。經查，扣案如附表編號1所示之物為被告施用所剩餘之
    第二級毒品甲基安非他命，如附表編號2所示之物則係被告
    所有供本案犯行所用之物，業據被告於本院審理時供承甚明
    （本院卷第34頁）。而上開扣案物經警方以快速篩檢試劑檢
    驗後，如附表編號1所示之物呈甲基安非他命陽性反應，如
    附表編號2所示之物則呈海洛因、甲基安非他命陽性反應等
    情，有毒品初步檢驗報告單及檢驗照片等件附卷可查（警二
    卷第55至57、63頁），是自應依上開規定宣告沒收銷燬之。
    又包裝上開毒品之包裝袋1只，因與其上所殘留之毒品難以
    析離，且無析離之實益與必要，均應視同毒品一併沒收銷燬
    。
據上論斷，應依刑事訴訟法第273條之1條第1項、第299條第1項
前段，判決如主文。
本案經檢察官陳建州提起公訴，檢察官葉幸眞到庭執行職務。
中　　華　　民　　國　　111 　年　　8 　　月　　30　　日
                  刑事第六庭  法  官  陳一誠
以上正本證明與原本無異。
如不服本判決應於收受判決後20日內向本院提出上訴書狀，並應
敘述具體理由；其未敘述上訴理由者，應於上訴期間屆滿後20日
內向本院補提理由書（均須按他造當事人之人數附繕本）「切勿
逕送上級法院」。　　　　　　　　　
中　　華　　民　　國　　111 　年　　8 　　月　　31　　日
                  　　　　　  書記官  陳佳迪
【毒品危害防制條例第10條】
施用第一級毒品者，處6月以上5年以下有期徒刑。
施用第二級毒品者，處3年以下有期徒刑。
附表：
編號 扣案物名稱 數量 備  註  1 甲基安非他命 1包 ⑴即警卷第29頁扣押物品目錄表編號1。 ⑵甲○○所有，毛重2.04公克，為其本案施用第二級毒品所剩餘。　 2 玻璃球吸食器 1組 ⑴即警卷第29頁扣押物品目錄表編號2。 ⑵甲○○所有，供其本案施用第一、二級毒品所用。